【裁判字號】    98,易,2069
【裁判日期】    980810
【裁判案由】    詐欺
【裁判全文】
臺灣臺中地方法院刑事判決              98年度易字第2069號
公  訴  人  台灣台中地方法院檢察署檢察官
被      告  乙○○
上列被告因詐欺案件，經檢察官提起公訴（98年度偵字第12566
號）及移送併辦（98年度偵字第8812號），本院合議庭裁定由受
命法官獨任進行簡式審判程序，判決如下：
    主    文
乙○○幫助意圖為自己不法之所有，以詐術使人將本人之物交付
，處拘役肆拾日，如易科罰金，以新台幣壹仟元折算壹日，緩刑
貳年。
    犯罪事實
一、乙○○預見一般人使用他人金融機構帳戶，常與財產犯罪具
    有密切關係，可能利用他人金融機構帳戶作為取得贓款之工
    具，並掩飾不法犯行，其雖無提供帳戶幫助他人犯罪之確信
    ，仍因向不詳姓名成年人應徵工作，而基於縱若有人持之犯
    罪亦不違背其本意之幫助犯意，於民國97年3月初某日，在
    台北火車站前，將其所有華泰商業銀行新莊分行第00000000
    00000號帳戶之存摺影本及金融卡（含密碼），交予該不詳
    姓名成年人。該不詳姓名成年人或其所屬詐欺集團成員，取
    得乙○○所有前開銀行帳戶資料後，即意圖為自己不法之所
    有，為下列詐欺取財犯行：1、於98年2月12日上網刊登不實
    之拍賣數位相機訊息，使丙○○信以為真，陷於錯誤而標購
    ，並依指示於翌（13）日，將價款新台幣（下同）7000元匯
    入乙○○所有前開銀行帳戶。嗣丙○○迄未收到數位相機，
    始知受騙。2、於98年2月13日上網刊登不實之拍賣數位相機
    訊息，使甲○○信以為真，陷於錯誤而標購，並依指示於同
    日利用網路轉帳方式，將價款8000元匯入乙○○所有前開銀
    行帳戶。嗣甲○○迄未收到數位相機，始知受騙。
二、案經台中縣警察局烏日分局、台南市警察局第一分局分別報
    請台灣台中地方法院檢察署檢察官偵查起訴及移送併辦。
    理    由
一、本件被告乙○○所犯係死刑、無期徒刑、最輕本刑為三年以
    上有期徒刑以外之罪，其於準備程序中就被訴事實為有罪之
    陳述，經告知簡式審判程序之旨，並聽取公訴人及被告之意
    見後，本院合議庭認為適宜而裁定由受命法官獨任進行簡式
    審判程序，先予說明。
二、上揭犯罪事實，業據被告乙○○坦承不諱，並經被害人丙○○、甲○○分別於警詢及本院審理時指述綦詳，復有被告所
    有前開銀行帳戶開戶資料、交易明細表，及被害人丙○○提
    出之郵政跨行匯款申請書影本、網路拍賣網頁、被害人甲○○提網路拍賣網頁在卷可稽，足徵被告之自白供述與事實相
    符。被告預見一般人使用他人金融機構帳戶，常與財產犯罪
    具有密切關係，可能利用他人金融機構帳戶作為取得贓款之
    工具，並掩飾不法犯行，仍因向不詳姓名成年人應徵工作，
    而將所有前開銀行帳戶存摺影本及金融卡（含密碼）交予該
    不詳姓名成年人，該不詳姓名成年人或其所屬詐欺集團成員
    嗣果據以作為詐欺取財犯罪之工具，被告自具有幫助該不詳
    姓名成年人或其所屬詐欺集團成員犯詐欺取財罪之不確定故
    意。本件事證明確，被告犯行已堪認定。
三、按刑法上之故意，以行為人對於構成犯罪之事實，均有具體
    確定之認識，並有意使其發生者為確定故意，而行為人對於
    構成犯罪之事實，雖無具體確定之認識，然已預見其發生，
    而其發生不違背其本意者，則為不確定故意。又行為人基於
    幫助他人犯罪之意思，為促成他人犯罪而為犯罪構成要件以
    外之行為，為幫助犯。本件被告預見一般人使用他人金融機
    構帳戶，常與財產犯罪具有密切關係，可能利用他人金融機
    構帳戶作為取得贓款之工具，並掩飾不法犯行，仍將所有前
    開銀行帳戶之存摺影本及金融卡（含密碼），交予不詳姓名
    成年人或所屬詐欺集團成員，作為取得詐欺取財犯罪所得款
    項之工具，此既不違背被告當初交付存摺影本及金融卡（含
    密碼）之本意，且係參與提供詐欺取財之工具，對此犯行施
    以助力，為詐欺取財罪構成要件以外之行為，應以詐欺取財
    罪之幫助犯論之。核被告所為，係犯刑法第30條第1項前段
    、第339條第1項之幫助詐欺取財罪。被告係幫助不詳姓名成
    年人或其所屬詐欺集團成員犯詐欺取財罪，為幫助犯，應依
    刑法第30條第2項規定，按正犯之刑減輕之。又被告以一提
    供所有前開銀行帳戶存摺影本及金融卡（含密碼）之行為，
    幫助該不詳姓名成年人或其所屬詐欺集團成員，向被害人丙○○、甲○○詐取財物，侵害被害人丙○○、甲○○之財產
    法益，觸犯數幫助詐欺取財罪名，為想像競合犯，應依刑法
    第55條規定從一重處斷；檢察官移送併辦即上揭1部分與起
    訴部分有想像競合犯之裁判上一罪關係，為起訴效力所及，
    本院應併予審究。爰審酌被告尚無刑案前科紀錄（見卷附台
    灣高等法院被告前案紀錄表），交付其所有前開銀行帳戶存
    摺影本及金融卡（含密碼），幫助詐欺取財，雖然危害社會
    治安，並使真正施詐者易於隱匿，增加查緝之困難，但其事
    後已坦承上情，並賠償被害人甲○○8000元、賠償被害人丙○○7000元（見本院卷附郵政跨行匯款申請書及郵政自動櫃
    員機交易明細表影本），態度良好，被告非直接參與詐欺取
    財之實行，係因應徵工作之緣由而交付前開銀行帳戶資料，
    非難性較低等一切情狀，處以如主文所示之刑，並諭知易科
    罰金之折算標準。末查被告未曾因故意犯罪受有期徒刑以上
    刑之宣告，因一時失慮交付前開銀行帳戶資料，遭詐欺集團
    據以作為詐財匯款之工具，致觸犯幫助詐欺取財罪，情節非
    重，事後已深表悔悟，其經此偵審程序，當知所警惕，信無
    再犯之虞，本院認所宣告之刑，以暫不執行為適當，併予宣
    告緩刑二年，以啟自新。
據上論斷，應依刑事訴訟法第273條之1第1項、第299條第1項前
段，刑法第339條第1項、第30條第1項前段、第2項、第55條、第
41條第1項前段、第74條第1項第1款，刑法施行法第1條之1第1項
、第2項前段，判決如主文。
本案經檢察官陳雅瑩到庭執行職務。
中    華    民    國    98    年    8    月    10     日
                  刑事第二庭    法  官  鍾堯航
以上正本證明與原本無異。
如不服本判決應於收受判決後10日內向本院提出上訴書狀，並應
敘述具體理由；其未敘述上訴理由者，應於上訴期間屆滿後20日
內向本院補提理由書（均須按他造當事人之人數附繕本）「切勿
逕送上級法院」。
                                書記官  吳淑願
中    華    民    國    98    年    8    月     10    日
附錄本案論罪科刑法條全文
刑法第339第1項：
意圖為自己或第三人不法之所有，以詐術使人將本人或第三人之
物交付者，處五年以下有期徒刑、拘役或科或併科一千元以下罰
金。


司法院資訊處製作；財團法人民間司法改革基金會備份。
